最高法院刑事判決　　　　　　九十六年度台上字第二二七一號
上　訴　人　甲○○
　　　　　　　　　　3號
選任辯護人　黃呈利律師
上列上訴人因重傷害案件，不服台灣高等法院台中分院中華民國
九十三年八月十七日第二審判決（九十三年度上訴字第八○二號
，起訴案號：台灣台中地方法院檢察署九十二年度偵字第一六一
八九號），提起上訴，本院判決如下：
　　主　文
原判決撤銷，發回台灣高等法院台中分院。
    理　由
本件原判決認定上訴人甲○○與丙○○均為台中市南區樹德里之
鄰長，而該里里長乙○○於民國九十二年六月二十九日夜間，邀
請該里各鄰鄰長及守望相助隊隊長至台中市○區○○街二段五八
巷十六號住處開會，會後並招待與會人員飲酒。上訴人於席間因
敬酒等細故與丙○○發生口角。丙○○辱罵上訴人「幹你娘」等
語，致上訴人氣憤至極，欲毆打丙○○，經乙○○、涂國棟等人
勸開後始作罷。惟上訴人返家後憤恨未消，乃騎腳踏車欲返回乙
○○住處找丙○○算帳。嗣於同（二十九）日二十二時五十分許
，上訴人行經台中市○區○○里○○街○段五十八巷十六號前，
見丙○○正坐在涂國棟所騎之機車後座，即將涂國棟攔下，並基
於傷害之犯意，將丙○○自機車後座拉下，致丙○○之頭部撞擊
地面。上訴人一面責稱：「我媽媽隨便給人家罵的嗎？」等語，
一面拉扯丙○○之手臂，將丙○○拖行約十公尺至巷道對面，並
以手毆打丙○○之頭部數下，再以腳踹其臉部一下，致丙○○當
場暈厥，受有頭部外傷、雙側硬膜下積水、頸椎損傷等傷害，並
因而致右側肢體偏癱，顯著運動功能障礙，無法自主活動，機能
永久喪失之重傷害等情。因而維持第一審論處上訴人傷害人之身
體，因而致人於重傷（累犯）罪刑之判決，而駁回上訴人在第二
審之上訴，固非無見。
惟查：(一)、按刑法第二百七十七條第二項後段之傷害致人於重傷
罪，係對於犯普通傷害罪致發生重傷害結果所為規定之加重結果
犯，依同法第十七條之規定，以客觀上行為人能預見其重傷害結
果之發生，而主觀上並無預見為其要件。若行為人主觀上已有預
見，即屬故意之範疇，無復論以加重結果犯之餘地。而上述構成
加重結果犯之事實，依刑事訴訟法第三百零八條、第三百十條第
一款規定，應於事實欄內加以認定記載明白，並於理由內說明其
憑以認定之證據及理由，方足以資論罪科刑。原判決論處上訴人
傷害致重傷罪刑，然其對於案發當時上訴人在客觀上能否預見丙
○○發生上述重傷害之結果（亦即上訴人當時有無預見丙○○發
生上述重傷害結果之可能），以及上訴人主觀上對於丙○○重傷
害結果之發生究竟有無預見？均未於事實欄內詳加認定記載明白
，亦未於理由欄內對此加以論敘說明，遽論以上開傷害致重傷害
罪，自失依據。(二)、原判決認定上訴人於案發當時主觀上僅具有
普通傷害犯意，而就其傷害丙○○致受前揭重傷害之行為，論以
上揭傷害致重傷害罪，但並未說明其憑以認定上訴人當時主觀上
僅具有普通傷害之犯意，而非具有重傷害犯意之證據及理由，尚
嫌理由欠備。又原判決事實欄記載：上訴人前揭傷害行為因而導
致丙○○之「右側肢體偏癱」，顯著運動功能障礙，無法自主活
動，機能永久喪失之重傷害等情。但其所謂「右側肢體」，究係
指右上肢？抑指右下肢？原判決對此未詳加認定記載明白，亦有
未洽。(三)、按刑法上之加重結果犯，必須行為人所實施之加害行
為，與被害人所發生之加重結果之間，具有相當因果關係為必要
。原判決認定丙○○因遭上訴人拳毆腳踹等傷害行為，致受有頭
部外傷、雙側硬膜下積水、頸椎損傷等傷害，並因而致右側肢體
偏癱，顯著運動功能障礙，無法自主活動，機能永久喪失之重傷
害等情，而論以刑法第二百七十七條第二項之傷害致人於重傷害
罪。但其對於上訴人所實施之傷害行為，究竟如何導致丙○○「
右側肢體偏離，顯著運動功能障礙，無法自主活動，機能永久喪
失之重傷害」？亦即上訴人之傷害行為與丙○○發生上述重傷害
結果之間，如何具有相當因果關係？並未於理由內詳加剖析闡述
明白，遽論以上開罪名，其理由亦欠完備。(四)、原判決於理由內
引述上訴人之辯解稱：「丙○○目前不能走動之現況係因事後（
指本件案發以後）又發生中風所致。」等語（見原判決第二頁第
十七行、第十八行）。但其僅就上訴人之選任辯護人所辯：「告
訴人在『案發前』即有中風之紀錄，本件告訴人所受之傷與本案
無關」等語，說明其何以不予採信之理由。而對於上訴人所辯：
丙○○目前不能走動之現況，係因「事後（指本件案發以後）」
又發生中風所致一節，則未說明其何以不加採信之理由，亦嫌理
由欠備。以上或為上訴人上訴意旨所指摘，或為本院得依職權調
查之事項，應認原判決有撤銷發回更審之原因。
據上論結，應依刑事訴訟法第三百九十七條、第四百零一條，判
決如主文。
中　　華　　民　　國　九十六　年　　四　　月　二十六　日
                      最高法院刑事第十二庭
                          審判長法官  池　啟　明
                                法官  王　居　財
                                法官  郭　毓　洲
                                法官  韓　金　秀
                                法官  黃　梅　月
      本件正本證明與原本無異
                                      書  記  官
中　　華　　民　　國　九十六　年　　四　　月   三十   日
                                                Ａ
